【裁判字號】    90,易,2193
【裁判日期】    901212
【裁判案由】    竊盜等
【裁判全文】
臺灣高雄地方法院刑事判決                          九十年度易字第二一九三號
    公  訴  人  臺灣高雄地方法院檢察署檢察官
    被      告  己○○
                戊○○
右列被告等因竊盜案件，經檢察官提起公訴（八十九年度偵字第一九五一四號），本
院判決如左：
    主  文
己○○、戊○○均無罪。
    理  由
一、公訴意旨係以：被告己○○基於意圖為自己不法所有之概括犯意，先於民國八十
    九年八月十一日晚上七時三十分許，在屏東縣鹽埔鄉○○村○○路二之七號前，
    竊取被害人丙○○○所有之引擎號碼ＲＰ○五○七八六號（車牌號碼ＰＪＣ─六
    ○九號）重機車一部得手後，又於同年月十七日下午六時許，在高雄縣旗山鎮○○○路一六七號旁，竊取被害人甲○○所有之機車上ＰＨＱ─五二六號車牌一面
    懸掛於上開竊得之丙○○○所有之機車上。嗣後，被告己○○又於同年月二十四
    日下午六時許，在高雄縣旗山鎮博愛醫院前，竊取被害人高權貴所有之車牌號碼
    ＯＵＴ─八五九號輕機車一部，得手後供為己用。被告戊○○於八十九年八月二
    十二日下午，在高雄縣旗山鎮○○路二百六十八號前，明知該部被害人丙○○○
    所有之引擎號碼ＲＰ○五○七八六號重機車（懸掛ＰＨＱ─五二六號車牌）一部
    ，係被告己○○所竊得之贓物，竟仍基於基於收受贓物之故意，向被告己○○借
    用而予收受，嗣於八十九年八月二十九日上午十一時四十分許，被告戊○○騎乘
    上開被害人丙○○○所有失竊之機車（懸掛ＰＨＱ─五二六號車牌），途經高雄
    縣旗山鎮○○○路一二八號前之大洲派出所時，為警查詢該部機車係屬失竊之贓
    車而查獲，並扣得被害人丙○○○所有失竊之機車（懸掛ＰＨＱ─五二六號車牌
    ）一部。被告己○○又於同年八月二十九日下午二時二十五分許，騎乘其竊得之
    被害人高權貴所有之車牌號碼ＯＵＴ─八五九號輕機車一部，至其叔叔乙○○位
    於高雄縣旗山鎮南勝里內湖巷一號之住處，將該部贓車車借予不知情之乙○○（
    另由檢察官為不起訴處分確定）外出購物並返回後，為警在上揭住處當場查獲，
    並扣得失竊之車牌號碼ＯＵＴ─八五九號機車一部，因認被告己○○已涉犯有刑
    法第三百二十條第一項之連續竊盜罪嫌，而被告戊○○則涉犯有刑法第三百四十
    九條第一項之收受贓物罪嫌。
二、惟按犯罪事實應依證據認定之，無證據不得推定其犯罪事實，刑事訴訟法第一百
    五十四條定有明文。且事實之認定，應憑證據，如未能發現相當證據，或證據不
    足以證明，自不能以推測或擬制之方法，以為裁判基礎，有最高法院四十年台上
    字第八十六號判例可資參照。
三、訊據被告己○○固坦承有於右揭時地，將上揭失竊之車牌號碼ＯＵＴ─八五九號
    機車一部借予乙○○之事實，惟堅決否認有何右揭連續竊盜犯行，辯稱：伊並未
    竊取前揭二部機車及車牌，且伊亦未借予被告戊○○該部被害人丙○○○所有失
    竊之機車（懸掛ＰＨＱ─五二六號車牌），另伊借予乙○○之失竊機車，係綽號
    「建治」之不詳姓名、年籍之人所有，於八十九年八月二十九日該綽號「建治」
    之人騎乘該部贓車載伊前往乙○○處後，「建治」已先行離開，伊亦不知道該部
    機車係贓車等語，訊據被告戊○○亦坦承有於前述時地，向被告己○○借用該部
    被害人丙○○○所有失竊之機車，惟堅決否認有右述收受贓物犯行，辯稱：因伊
    曾見被告己○○騎用該部機車，且該部機車有車牌，伊於借用時並不知道該部機
    車是失竊之贓車，且係後來伊騎用該部機車至派出所時，被警察查獲是贓車，伊
    始知是贓車等語。公訴人認被告己○○涉犯有前述連續竊盜犯行，係以被告戊○○及證人乙○○均一致指稱被查獲之贓車係被告己○○所借予，且被告己○○始
    終無法交待該綽號「建治」之人之年籍資料以供憑查，其所言自不足採信，另被
    告戊○○於八十九年八月二十二日，向被告己○○借得失竊之贓車，騎乘至同年
    月二十九日被查獲時為止，前後多日，難認其主觀上並不知該部機車係贓車，為
    其認定依據。惟查：
  （一）被告己○○部分：
        右揭為警查獲之引擎號碼ＲＰ○五○七八六號（懸掛失竊之ＰＨＱ─五二六
        號車牌，原牌號碼係ＰＪＣ─六○九號）機車及車牌號碼ＯＵＴ─八五九號
        機車各一部，分別係被害人丙○○○、甲○○及高權貴於前述時地（即公訴
        人所指被告己○○之犯罪時間）所失竊，業據被害人丙○○○、甲○○及高
        權貴於警訊中指述屬實，復有贓物認領保管單據及車輛失竊資料各三紙在卷
可憑，惟被害人丙○○○、甲○○及高權貴均不知係何人所竊取，是此僅能
        認定前揭機車二部及車牌一面有遭竊之事實，並不能證明係被告己○○所為
        。另被告己○○雖否認有右揭借贓車予被告戊○○及乙○○騎用之事實，惟
        該部被害人丙○○○所有失竊之贓車（懸掛失竊之ＰＨＱ─五二六號車牌）
        ，確係被告己○○於八十九年八月二十二日下午借予被告戊○○，及車牌號
        碼ＯＵＴ─八五九號贓車，係由被告己○○騎至乙○○之住處，並借予乙○○使用之事實，業據被告戊○○及證人乙○○於本院審理中供述明確，況被
        告己○○所述該綽號「建治」之人，被告己○○並無法提供正確之姓名或年
        籍資料以供本院查證，是否確有此人已非無疑，且證人乙○○於本院審理中
        證稱：「建治」就是指被告戊○○等語，核與被告戊○○所供稱：我綽號叫
        「建志」，「建治」與「建志」台語念起來是同音等語相符，是該綽號「建
        治」之人顯係被告己○○所虛構，故被告己○○前揭所辯，自不足採信，本
        案失竊之前述二部贓車及車牌一面，均係被告己○○所分別借予被告戊○○
        及乙○○使用，洵堪認定，惟此亦僅能認定被告己○○有持有贓物之事實，
        衡諸常情，一般人持有贓物，其原因非只一端，或係他人所交付，或係撿拾
        而得，或其所竊取，均有可能，是不能僅憑被告己○○持有前揭失竊之二部
        贓車及車牌一面，即遽以推測係被告己○○所竊取，參諸前揭法條規定及判
        例意旨，不能僅依據被告己○○有持有贓物之事實，即遽認被告己○○有竊
        盜之犯行，此外，復查無其他積極證據足認被告己○○涉有公訴人所指連續
        竊盜犯行，不能證明被告己○○犯罪，依法應諭知被告己○○無罪之判決。
  （二）被告戊○○部分：
        被告戊○○前揭所辯：伊曾見被告己○○騎用該部機車，且該部機車有車牌
        ，伊於八十九年八月二十二日起至同年月二十九日止有借用過幾次，借用時
        並不知道該部機車是失竊之贓車，且被查獲當天是在朋友庚○○家裡向被告
        己○○借的，伊後來騎用該部機車至派出所時，被警察查獲是贓車，伊始知
        是贓車等情，業經本院傳喚證人即查獲被告戊○○之警員丁○○於本院審理
        中證稱：「當天我和主管開巡邏車巡邏時，看到戊○○，因他有施用毒品前
        科，遂跟在他後面，見到他走進庚○○家裡，盤查他身上並沒有毒品，我們
        後來要求他騎機車到派出所查案，到了派出所後經過查詢才知道這部車是贓
        車，我們問他贓車是何人的，他說是己○○借給他的，他自己覺得騎到贓車
        很莫名其妙。」等語屬實，且被告所供稱庚○○之人，經本院依被告所提供
        之姓名及年籍資料查詢結果確有此人，雖經本院屢次傳喚均未到院作證，惟
        本院認為被告戊○○已能供稱有真實姓名之人，可證明其確係向被告己○○
        借用該部機車，且該部機車亦有懸掛車牌，在客觀上並無使人可懷疑為贓車
        之處，其所述為警查獲情形又與證人丁○○前述證詞相符，是被告前揭：伊
        於為警查獲時始知該部機車係贓車之辯解，應可採信。是被告戊○○於向被
        告己○○借用該部機車當時，主觀上並不知該部機車係贓車，自無收受贓物
        之犯行可言，此外，復查無其他積極證據足認被告戊○○有公訴人所指之收
        受贓物犯行，不能證明被告戊○○犯罪，依法應諭知被告戊○○無罪之判決
        。
據上論斷，應依刑事訴訟法第三百零一條第一項，判決如主文。
本案經檢察官陳永章到庭執行職務。
中      華      民      國      九十      年      十二    月  十二    日
                                  臺灣高雄地方法院刑事第三庭
                                          審判長法  官    涂  裕  斗
                                                法  官    李  淑  惠
                                                法  官    呂  憲  雄
右正本證明與原本無異。
如不服本判決，應於判決送達後十日內，向本院提出上訴狀。
                                                書記官    許  麗  珠
中      華      民      國      九十      年      十二    月    十三    日


司法院資訊處製作；財團法人民間司法改革基金會備份。
